臺灣高雄地方法院刑事判決　　　　　　 95年度簡上字第931號
上　訴　人
即　被　告　乙○○
上列上訴人因詐欺案件，不服本院高雄簡易庭中華民國95年6 月
20 日95 年度簡字第3221號第一審簡易判決（聲請簡易判決處刑
案號：95年度偵字第3105號），提起上訴，本院管轄之第二審判
決如下：
    主  文
上訴駁回。
乙○○緩刑貳年。
    事  實
一、乙○○雖可預見一般取得他人金融帳戶使用之行徑，常與財
    產犯罪所需有密切之關聯，可能係為掩飾不法之財產犯罪，
    避免有偵查犯罪權限之執法人員循線查緝，以確保犯罪所得
    之不法利益，並掩人耳目，竟仍以縱有人以其金融帳戶實施
    恐嚇取財犯行，亦不違背其本意之幫助犯意，於民國（下同
    ）94年12月14日向台北富邦商業銀行高雄公司開設帳號0000
    00000000號帳戶，並旋於同年12月15日至16日22時40分前某
    時點，在不詳地點，將上開帳戶之存摺、提款卡及密碼以不
    詳代價提供予姓名年籍不詳之不法份子使用。該不法份子於
    取得上開帳戶、存摺等資料後，即意圖為自己不法之所有，
    由姓名年籍均不詳之成年女子，在網路上之「桃園獅子王搖
    頭舞廳網站」之網路聊天室中，向丙○○佯稱可與之相約跳
    舞，取得丙○○之行動電話後，即由自稱「阿龍」之不法成
    年男子，撥打電話予丙○○商議是否欲援交，惟遭丙○○拒
    絕後，再由該自稱「阿龍」之成年男子，以電話恐嚇丙○○
    匯款，否則對其不利，致丙○○心生畏懼，遂依其指示分別
    於94年12月16日22時40分、同年月17日17點32分、同年月17
    日15點03分，分別三次依其指示存入乙○○上開帳戶各6 千
    元，共計18,000元，嗣丙○○查覺有異遂報警處理，經警循
    線追查始得知上情。
二、案經丙○○訴由台北市政府警察局松山分局轉由高雄市政府
    警察局新興分局報告台灣高雄地方法院檢察署檢察官偵查並
    聲請簡易判決處刑。
    理  由
壹、程序方面：
  (一)本件告訴人即證人 (下稱證人)丙 ○○、林潔霞於警詢中之
    陳述，為被告以外之人於審判外之言詞陳述；而卷附之台北
    富邦銀行高雄分行之客戶基本資料及交易往來明細表，則係
    被告以外之人於審判外之書面陳述，然公訴人及被告就上開
    言詞及書面陳述，或未於本院審理過程中聲明異議，或同意
    將上開陳述作為證據，本院並審酌前開言詞及書面陳述作成
    時之情況均屬正常，且與本案相關之待證事實具有關連性，
    認適當作為證據，依刑事訴訟法第159 條之5 第1 項、第2
    項之規定，認上開陳述均具有證據能力。
  (二)證人丙○○於偵查中之證述業經具結，且無顯不可信情形，
    又所證與待證事實具關聯性，依刑事訴訟法第159 條之1第2
    項之規定，自有證據能力。
貳、實體方面：
一、訊據上訴人即被告乙○○ (下稱被告)固 坦承有於上揭時間
    申辦上開富邦銀行帳戶，惟矢口否認有何幫助恐嚇取財犯行
    ，辯稱：伊開立上開帳戶，係作為存入向公司所領之現金薪
    資之用，上開帳戶之存摺、金融卡、印章伊都放機車置物箱
    內，密碼則寫在存摺本子上，伊不知道何時遺失，直至94年
    12 月 中伊母親收到中華銀行存證信函通知伊，始發現上開
    銀行存摺等資料遺失，伊旋即報警，然警方表示上開帳戶，
    已列為警示帳戶，不受理其報警，伊開戶後未存放薪資於該
    帳戶，係因開戶後旋即遺失云云。
二、經查：
  (一)上開富邦銀行帳戶係被告於94年12月14日所開戶申辦之事實
    ，迭據被告於警、偵訊及本院審理中坦承不諱，並有上開帳
    戶之開戶資料附卷可稽 (見偵字卷第18頁以下)， 核被告之
    自白與事實相符。又該帳戶為姓名年籍不詳之成年人作為向
    被害人丙○○恐嚇取財使用等情，業據丙○○於警詢時指訴
    明確（見警卷第6 頁以下)， 復有上開帳戶之對帳查詢單、
    台北富邦銀行高雄分行函紀錄表、及交易明細單各1 份在卷
    可憑，此部分之事實，應堪認定。
  (二)被告之上開富邦銀行帳戶甫於94年12月14日辦理開戶、印鑑
    ，並設密碼，並於當日變更密碼之事實，業據其供承明確（
    見偵字卷第13頁以下)， 而該帳戶存摺、提款卡隨即於二日
    內即同年月16日遭詐欺集團使用，此兩日內於該帳戶內有多
    筆金額進出，亦有富邦銀行對帳查詢單1 份在卷可佐 (見偵
    字卷第20頁)。 參以被告於偵查中供稱：伊於開戶當日曾存
    入1 千元，旋於當日提領即該1 千元，嗣因當日晚上7 點多
    伊交付所賣之光碟予年籍不詳之客戶，該客戶於當晚匯入4
    千元，伊隨即領取該4 千元等語 (見偵字卷第15頁)。 再核
    對上開查詢單，94年12月14日被告開戶當日確有上述1 千及
    4 千元金額之存入及提領之記載無訛 (見偵字卷第20頁以下
    ) ，足證直至當日晚上被告提領上開4 千元之金額時，該存
    摺及提款卡均尚在被告持有中無訛。再者，被告於開戶當日
    隨即先後兩次將該帳戶存取及提領至完結，益徵其使用該帳
    戶極為頻繁，況且，被告既自承開戶之目的，係供其存入所
    領現金薪資之用，如有遺失被告應於短時間內即會發現。佐
    以被告於偵查中供陳：伊拿到存摺後，當日中午即變更密碼
    1 次，旋於當日晚上再變更密碼1 次等語 (見偵字卷第15頁
    ) ，是上開帳戶除被告提供密碼予他人外，縱落於他人之手
    ，亦無任令他人盜領之可能。然該帳戶卻於被告開戶二日內
    即遭詐欺集團使用作為恐嚇取財之工具，已如前述。依吾人
    一般社會生活經驗，金融機構帳戶之存摺及提款卡係屬個人
    財務管理之重要物品，且申辦帳戶必有所用，依常情應會將
    申辦之帳戶存摺及提款卡妥善保管，如有遺失之情事，理當
    立即向申辦單位申請掛失，豈有如被告所稱：於遺失後均未
    發覺，直至銀行以存證信函通知後始行發現之理？是被告上
    開所辯，顯悖常情。此外，被告復無法提出證據證明其所稱
    遺失存摺、金融卡、密碼、印章一事是否為真，前揭辯解顯
    係飾卸之詞，不足採信。被告係將前揭帳戶存摺、提款卡、
    密碼交予他人使用之事實，應堪認定。
  (三)本院審酌被告開立上開富邦銀行帳戶所存入之1 千元及他人
    所匯入該帳戶之4 千元，係於開戶同一日即為被告先後二次
    提領至完結，且該帳戶於開戶後二日內即遭不法份子使用為
    犯罪工具等情，時間甚為密接，尤其，提款卡之使用必須配
    合密碼始得為之，而該帳戶之密碼業經被告先後二次變更，
    亦如前述。再衡諸常情，恐嚇取財犯罪之不法份子均有計畫
    性收集帳戶，顯少使用隨機拾得或竊來之帳戶，因犯罪者為
    取得不法利益，勢須讓帳戶在可控制並能隨時提領之狀況下
    。若使用拾得或竊來之帳戶，一般被害人均會報警處理並掛
    失，該帳戶即無法使用，致犯罪之人難以達成其恐嚇取財之
    犯罪目的，而被告之上開帳戶既係於94年12月16日即遭不法
    份子使用，惟其卻遲至95年12月22日始前往富邦銀行新興分
    行辦理掛失，有被告及證人林潔霞之警詢筆錄在卷可考 (見
    警卷第2 頁以下)， 此舉已有可議。甚至，上開被告所稱遺
    失存摺至辦理掛失及報警前之期間內，該帳戶適為恐嚇取財
    之不法份子用以向證人丙○○佯恐嚇稱將對其不利，使丙○
    ○心生畏懼而先後3 次匯入6 千元，共計匯款18000 元至該
    帳戶中，揆諸前揭說明，足認上開帳戶、存摺係被告所提供
    無訛。益徵其所辯：不知何時遺失存摺等，於95年12月22日
    發現遺失後，始前往掛失，再向警方報警云云，委無足採。
  (四)按金融帳戶為個人之理財工具，而金融存款帳戶，攸關存戶
    個人財產權益之保障，專屬性甚高，衡諸常理，若非與本人
    有密切關係，不可能提供個人帳戶供他人使用，又參以坊間
    電視媒體，對於以簡訊通知中獎或其他類似之不法犯罪集團
    ，經常利用大量收購之他人存款帳戶，以隱匿其等恐嚇取財
    犯罪之不法行徑，規避執法人員之查緝，並掩飾、確保因自
    己犯罪所得之財物，類此在社會上層出不窮之案件，亦多所
    報導並再三披露，且廣為民眾口耳相傳，則依吾人之社會生
    活經驗，苟見他人不自己申請開立帳戶而蒐集不特定人之帳
    戶使用，衡情應可預見收集之帳戶乃係被利用為與財產有關
    之犯罪工具。被告於行為時，已為成年人，並有相當之工作
    經驗，業據其自承在卷 (見本院卷22頁以下)， 對此當無不
    知之理，竟仍提供上開郵局帳戶之存摺、提款卡及密碼供該
    不詳人士使用，縱無證據證明被告明知該不詳人士之犯罪態
    樣（按有可能係供詐欺、恐嚇或擄人或車勒贖之用），然就
    該不詳人士嗣後將其提供之帳戶供作恐嚇取財之用，並藉以
    方便取得贓款及掩飾其不法犯行不易遭人查緝，顯然不違反
    被告之本意，被告有幫助該不詳人士詐欺取財未必故意至明
    。本件事證明確，被告確有將所有上開富邦銀行帳戶交付與
    不法份子使用之幫助恐嚇取財犯行，已堪認定。
  (五)綜上所述，本案事證明確，被告幫助恐嚇取得之犯行，堪以
    認定。
三、被告行為後，如附表所示之相關法律均業經變更，並俱於民
    國95年7 月1 日施行，玆經整體比較結果，裁判時法並未較
    為有利，從而依刑法第2 條第1 項規定，自應適用各該行為
    時法，亦即修正前法至明 (最高法院95年第8 次刑事庭總會
    決議參照)。
四、按恐嚇罪質，非不含有詐欺性，其與詐欺罪之區別，係在行
    為人對於被害人所用之手段，僅使其陷於錯誤者，為詐欺，
    使發生畏懼心者，為恐嚇（最高法院30年上字第668 號判例
    意旨參照）。而恐嚇取財罪與詐欺取財罪，其性質並不相同
    ，如其所用之手段，僅使人陷於錯誤而交付財物者，為詐欺
    取財，如使人心生畏懼而交付財物者則為恐嚇取財，兩者在
    理論上，根本無低度行為與高度行為之可言，亦無其他足以
    發生吸收關係或吸收犯之情形，而刑法上所謂吸收關係，一
    為實害行為吸收危險行為一為高度行為吸收低度行為，吸收
    犯則係一罪之性質中當然含有他罪，因而吸收他罪，且吸收
    犯屬於實質上一罪，並非二種以上之罪名同時存在（最高法
    院73年度台上字第3933號判決意旨參照）。據此，本件被害
    人丙○○係遭姓名年籍不詳之成年男子，以電話恐嚇，逼迫
    其付款，否則將對其不利，使丙○○心生畏懼，是其匯款原
    因除受詐騙外，實乃擔憂果若屬實，恐將造成生命、身體之
    危害，遂依歹徒所要求款項前往匯款，實非僅係陷於錯誤而
    已，是該恐嚇之行為雖含有詐欺性，仍應論以恐嚇取財之罪
    ，方屬適法。因被告販賣帳戶之基本社會事實與聲請意旨所
    載犯罪事實同一，爰變更檢察官起訴法條。
五、被告提供帳戶幫助他人作為實施恐嚇取財之犯罪工具，所為
    係從事恐嚇取財罪犯罪構成要件以外之行為，核其所為，係
    犯修正前刑法第30條第1 項前段、第346 條第1 項恐嚇取財
    罪之幫助犯。被告幫助他人犯罪，依刑法第30條第2 項之規
    定，按正犯之刑減輕之。原審認本件事證明確，變更檢察官
    所引法條，適用修正前 (下同)刑 法第346 條第1 項、第30
    條第1 項前段、第2 項、第41條第1 項前段，罰金罰鍰提高
    標準條例第1 條前段，刪除前同條例第2 條等規定，並審酌
    被告提供帳戶供他人使用，使不法之徒得以掩飾犯行，逃避
    犯罪之查緝，獲取不法暴利，嚴重影響金融秩序，破壞社會
    互信基礎，助長恐嚇、詐騙犯罪歪風，尤其增加查緝犯罪及
    被害人尋求救濟之困難，且犯罪後未能坦白承認，飾詞卸責
    ，行為誠屬不該；另考量被告未有不良前科紀錄，有卷附臺
    灣高等法院被告告前案紀錄表可查，素行非劣，及斟酌其犯
    罪所生危害等一切情狀，量處被告有期徒刑4 個月，如易科
    罰金以3 百元折算1 日，經核原判決認事用法並無違誤，量
    刑亦稱妥適。雖原審未及審酌刑法95年7 月1 日修正公布施
    行後之新舊法比較適用，然因依前述新舊法比較適用之結果
    ，所適用之法律與原審適用之情形均屬相同，既對判決顯然
    不生影響，自毋庸撤銷改判（最高法院95年度台上字第3934
    號判決參照），惟仍應補充說明如前述刑法之新舊法比較適
    用之情形，併此敘明。
六、被告上訴理由雖以：當時其除有台新銀行現金卡可以借款外
    ，另有國泰人壽保險契約可資質借，且自其退伍後均有正當
    工作及收入，無需賣存摺帳戶云云，並提出95年9 月25日台
    新銀行現金卡契約中止通知書、94年度綜合所得稅結算電子
    申報書、所得資料清單、國泰人壽契約狀況一覽表為證。惟
    查：(一)上開國泰人壽契約狀況一覽表所載要保人並非被告，
    被告得否以之質押借款即非無疑；(二)依被告所提出之上開台
    新銀行現金卡契約中止通知書，固足以證明案發當時，其領
    有台新銀行現金卡，得以預借現金使用，然預借現金亦屬對
    外舉債，且須交付高額利息，而販售銀行存摺、帳戶則無需
    返還所得款項與利息，因之被告仍非無販賣銀行帳戶存摺之
    可能；(三)財政部高雄市國稅局各類所得清單雖能證明被告於
    94年之所得總額有223,700 元，仍不足以證明被告有充裕之
    所得而無需販售存摺帳戶，是被告所提出之上開文書證據顯
    不足為其有利之證明，被告矢口否認犯行，執前開理由上訴
    ，指摘原判決不當為無理由，應予駁回。
七、末查，被告未曾受有期徒刑以上刑之宣告，有臺灣高等法院
    被告前案紀錄表在卷可按，且被告已與告訴人達成和解，願
    賠償告訴人新臺幣（下同）18,000元，並取得告訴人之諒解
    ，有陳報狀及本院辦理刑事案件電話記錄查詢表各1 份在卷
    可稽（見本院卷第51頁以下），足見被告尚有悔改之意，經
    此次偵查、審判程序及經法院宣告有期徒刑4 月之教訓後，
    被告當知所警惕，而無再犯之虞，本院認前開所宣告之刑，
    以暫不執行為適當，併依現行刑法第74條第1 項第1 款規定
    宣告緩刑2 年（緩刑之宣告，應逕行適用修正後刑法之規定
    ，無庸比較新舊法，最高法院95年第8 次決議參照），以啟
    自新。
據上論斷，應依刑事訴訟法第300 條、第455 條之1 第1 項、第
3 項、第368 條，刑法第74條第1 項第1 款，判決如主文。
本院經檢察官甲○○到庭執行職務
中　　華　　民　　國　　96　　年　　1　　月　　31　　日
                  刑事第五庭    審判長法　官   李嘉興
                                      法  官   陳君杰
                                      法  官   張金柱
本判決不得上訴。
中　　華　　民　　國　　96　　年　　2 　　月　　1 　　日
                                      書記官    莊正彬
中華民國刑法第346條第1項
意圖為自己或第三人不法之所有，以恐嚇使人將本人或第三人之
物交付者，處6 月以上5 年以下有期徒刑，得併科1 千元以下罰
金。
┌───────────────────────────────────────────────┐
│附表：                                                                                        │
├──────┬─────────────┬─────────────┬───────┬────┤
│相關變更條文│行為時法（下稱舊法）之內容│裁判時法（下稱新法）之內容│比  較  理  由│備    註│
├──────┼─────────────┼─────────────┼───────┼────┤
│【罰金刑貨幣│依法律應處罰金、罰鍰者，就│中華民國94年1 月7 日法修正│刑法之貨幣單位│經按現行│
│單位之變更】│其原定數額得提高為2 倍至10│施行後，刑法分則編所定罰金│由「元（指銀元│法規所定│
│罰金罰鍰提高│倍（刑法乃係定明10倍）。第│之貨幣單位為新臺幣。94年1 │）」變更為「新│貨幣單位│
│標準條例第1 │1 條所定得提高倍數之規定，│月7 日刑法修正時，刑法分則│臺幣」，且刑法│折算新臺│
│條前段、第5 │於本條例修正後制定之法律，│編未修正之條文定有罰金者，│分則之罰金數額│幣條例第│
│條→刑法施行│不適用之；本條例修正前公布│自94年1 月7 日刑法修正施行│，亦視該分則先│2 條之規│
│法第1 之1條 │之法律，於本條例修正後修正│後，就其所定數額提高為30倍│前曾修正與否，│定折算後│
│第1 項、第2 │其罰金罰鍰數額或法律經全部│。但72年6 月26日至94年1 月│而分別提高3 或│等值，是│
│項          │修正而其罰金罰鍰數額未予變│7 日新增或修正之條文，就其│30倍。        │以新法並│
│            │更者，亦同。              │所定數額提高為3 倍。      │              │未較有利│
│            │                          │                          │              │。      │
├──────┼─────────────┼─────────────┼───────┼────┤
│刑法第33條第│罰金：（銀元）1 元以上。  │罰金：新臺幣1000元以上…。│罰金刑之下限，│舊法有利│
│5 款：罰金刑│                          │                          │由銀元10元（亦│        │
│下限變更    │                          │                          │經提高）即新臺│        │
│            │                          │                          │幣30元，提高為│        │
│            │                          │                          │新臺幣1000元  │        │
├──────┼─────────────┼─────────────┼───────┼────┤
│【易科罰金折│犯最重本刑為5 年以下有期徒│犯最重本刑為5 年以下有期徒│易科罰金折算標│舊法有利│
│算標準變更】│刑以下之刑之罪，而受6 個月│刑以下之刑之罪，而受6 個月│準由銀元300 元│        │
│修正前刑法第│以下有期徒刑或拘役之宣告…│以下有期徒刑或拘役之宣告者│即新臺幣900 元│        │
│41條第1 項前│得以（銀元，下同）1 元以上│，得以新臺幣1000元、2000元│，提高為以新臺│        │
│段、修正前罰│3 元以下折算1 日，易科罰金│或3000元折算1 日，易科罰金│幣1000元、2000│        │
│金罰鍰提高標│。依刑法第41條易科罰金…就│。                        │元或3000元折算│        │
│準條例第2 條│其原定數額提高為100 倍折算│                          │1日           │        │
│→現行刑法第│1 日；法律所定罰金數額未依│                          │              │        │
│41 條 第1 項│本條例提高倍數，或其處罰法│                          │              │        │
│前段        │條無罰金刑之規定者，亦同。│                          │              │        │
╠═══╤══╪═════════════╧═════════════╧═══════╪════╡
║整體比│舊法│恐嚇取財罪                                                            │舊法最低│
║      │    │5 年以下有期徒刑、拘役或銀元10000 元即新臺幣30000 元以下、銀元10元即新│度刑較低│
║      │    │臺幣30元以上罰金                                                      │及科罰金│
║      ├──┼───────────────────────────────────┤之標準均│
║較結果│新法│5 年以下有期徒刑、拘役或新臺幣3 萬元以下、新臺幣1000元以上罰金        │較低，較│
║      │    │                                                                      │為有利  │
╚═══╧══╧═══════════════════════════════════╧════╛
